【裁判字號】    89,台上,3771
【裁判日期】    890629
【裁判案由】    貪污
【裁判全文】
最高法院刑事判決                              八十九年度台上字第三七七一號
    上  訴  人  甲○○
右上訴人因貪污案件，不服台灣高等法院台南分院中華民國八十八年九月九日第二審
更審判決（八十八年度重上更(四)字第四七號，起訴案號：台灣台南地方法院檢察署八
十三年度偵字第五九○二號），提起上訴，本院判決如左：
    主  文
原判決撤銷，發回台灣高等法院台南分院。
    理  由
本件原判決認定上訴人甲○○係台灣台南監獄（下稱台南監獄）管理員，負責監獄受
刑人戒護及違規查緝舉發工作，為依據法令從事公務之人員，明知監獄行刑法第六十
九條規定「受刑人攜帶或由監外送入之財物，經檢查後由主管人員代為保管之」，受
刑人所有財物應登列帳卡統一保管，依規定支用，不得私自持有現金財物，倘受刑人
在監執行期間私自持有現金經查獲者，除依規定由監務委員會決議沒入繳交國庫外，
並應追究現金來源，查禁及防止受刑人在監獄內私自持有現金，係監獄管理員法定職
責範圍事務。民國八十二年元月間（農曆春節前後），上訴人意圖不法利益，並基於
概括之犯意，明知在監受刑人林孟賢違規持有現金，竟不予舉發取締，復連續二次違
背職務，分別在第二管教區科員辦公室內（林孟賢在該辦公室內亦有辦公桌）及第二
管教區鐵柵門邊，收受林孟賢所交付現金每次新台幣（下同）五萬元，共計十萬元，
並約定俟林孟賢假釋出獄時共同花用。嗣同年二月十日下午五時許，林孟賢獲假釋出
獄，上訴人親自駕駛自用小客車至台南監獄門口，接載林孟賢前往理髮及購買衣物後
，旋帶同林孟賢前往台南市五期重劃區「富碧餚餐廳」，與該監獄第二管教區戒護科
員沈金盛、教化科科長文建勳、教誨師黃清旗共同聚餐。斯時文建勳、沈金盛均已各
招花名「小惠」、「小莉」舞女在場陪侍，黃清旗則自帶花名「程程」舞女赴宴。餐
畢除文建勳與花名「小惠」者因故先行離去外，其餘之人復同往台南縣永康市奇美醫
院對面有女侍坐檯之「歌寶ＫＴＶ」唱歌飲酒，至凌晨始分手散去。上訴人、林孟賢
復各招一女至台南市○○路「羅斯萊司飯店」休息，迄翌日（十一）日凌晨二時許，
上訴人始載林孟賢至台南市火車站搭車北返。上開消費支出，除理髮款項由林孟賢自
行支付外，其餘均由上訴人以林孟賢先前交付十萬元支付。其中購買林孟賢使用衣物
支出一萬元，其餘餐宴、唱歌、召女坐檯及陪宿等不正利益共計八萬元，餘款一萬元
即歸由上訴人所有等情，因而撤銷第一審之科刑判決，改判仍論處上訴人對於違背職
務之行為收受賄賂罪刑，固非無見。
惟查：(一)原判決就上訴人所得財物部分，於主文諭知上訴人所得財物新台幣一萬元應
予「連帶追繳沒收」，如全部或一部無法追繳時，應以其財產抵償之云云，惟理由六
則說明上訴人所得財物一萬元，應予「追繳沒收」，並非謂應予「連帶」追繳沒收，
其主文與理由所載即有矛盾。(二)原判決事實記載，上訴人基於概括之犯意，明知在監
受刑人林孟賢違規持有現金，竟不予舉發取締，復連續二次違背職務分別在第二管教
區科員辦公室內及第二管教區鐵柵門邊，收受林孟賢所交付現金每次五萬元，共計十
萬元，並約定俟林孟賢假釋出獄時共同花用等情，依上開「基於概括之犯意」「連續
」二次收受現金之記載，上訴人似係成立連續犯，乃原判決理由五則說明上訴人收受
不正利益與賄賂行為，係以數個動作所犯之單一接續行為，而未論以連續犯，其事實
與理由所載，亦有矛盾。(三)原判決依憑林孟賢在台南縣調查站所述：「……我擔任第
二管教區雜役時，認識監獄中央台管理員陳永寅及甲○○，後陳永寅便拿香煙以三包
一千元之價格賣給我，我再以每兩包或兩包半一千元之代價（價格視貨源而定）售予
其他受刑人，賺取差價，至八十二年元月間，我共存有約八萬元，……而陳永寅亦是
我於獄中私賣香煙之貨源，所以我同時亦邀約陳（陳永寅）、吳（上訴人）二人吃飯
」等語，作為不利上訴人之判決基礎。惟林孟賢所證其向陳永寅買香煙後再轉賣予其
他受刑人，陳永寅係其販賣香煙之貨源云云，是否實情？此攸關林孟賢有無販賣香煙
牟得八萬元利益而得以在獄中交付上訴人之認定，應詳予調查審認，本院前次發回意
旨已有所指明，原審固傳拘陳永寅無，惟因事關林孟賢所述是否真實可採，自仍應
再傳拘陳永寅，以釐清上情。上訴意旨，執以指摘原判決違法，非無理由，應認原判
決仍有撤銷發回更審之原因。
據上論結，應依刑事訴訟法第三百九十七條、第四百零一條，判決如主文。
中      華      民      國    八十九    年      六      月    二十九    日
                              最高法院刑事第十一庭
                                  審判長法官  洪  明  輝
                                        法官  蔡  清  遊
                                        法官  黃  一  鑫
                                        法官  林  秀  夫
                                        法官  吳  三  龍
      右正本證明與原本無異
                                              書  記  官
中      華      民      國    八十九    年      七      月      六      日


司法院資訊處製作；財團法人民間司法改革基金會備份。
